【裁判字號】    89,交上易,160
【裁判日期】    890516
【裁判案由】    過失傷害
【裁判全文】
臺灣高等法院刑事判決                          八十九年度交上易字第一六０號
    上  訴  人  臺灣板橋地方法院檢察署檢察官
    被      告  甲○○
    選任辯護人  林德川
右上訴人因被告過失傷害案件，不服台灣板橋地方法院八十八年度交易字第一二號，
中華民國八十九年二月十一日第一審判決（起訴案號為台灣板橋地方法院檢察署八十
七年度偵字第二四七五０號），提起上訴，本院判決如左：
    主  文
上訴駁回。
    理  由
一、本案經本院審理結果，認第一審判決認定被告無罪並無不當，應予維持，並引用
    第一審判決書理由欄之記載。
二、上訴意旨如後附之台灣板橋地方法院檢察署檢察官八十九年度請上字第六九號上
    訴書之記載。
三、經查：
  １、刑法上有關過失犯之構成要件內涵，刑法在分則編篇種過失犯罪名中，並未加
      以定義，僅於總則篇第十四條規定「應注意、能注意而不注意」為過失。然所
      謂「應注意」之具體注意規則為何﹖則在刑法中並未規定，而依各個案件之具
  體情節定之。不過過失犯「注意規則」之尋找，應該是一個法律適用問題，而
      非事實認定問題，這一點是無可爭議的。
  ２、既然「注意規則」之尋找，是一個法律適用的問題，則在尋找注意義務之前，
      自須將「客觀事實之發生經過」先為認定，才有進一步尋找「注意規則」之可
      能性。
  ３、明白了過失犯之判斷中，有關事實問題與法律問題應有之區別後，本案之關鍵
      問題因此浮現，即在「客觀事實之認定」上，被告與告訴人分別駕車遵循同一
      方向行進中，二車發生碰撞時，到底何車在前﹖何車在後﹖還是二車處於併行
      狀況﹖而且，那一輛車撞擊那一輛車﹖
  ４、對此原判決已使用了極詳盡之理由來說明，整個車禍之發生經過是「告訴人之
      小貨車從後方追撞行駛在前方之被告自用小客車」，而公訴人之上訴理由也是
      集中在此一爭點上，其對整件車禍客觀事實之發生經過，認為：「是被告之自
      用小客車從告訴人小貨車之右後方駛來，未保持二車之間隔，先行撞到告訴人
      車輛之右側前輪，使告訴人之小貨車失控，駛入對向車道，才導致本件車禍之
      發生」，而否認原判決之「事實認定」。
  ５、然而本院認為，公訴人前開上訴意旨之事實上主張，既缺乏合理之推論基礎來
      支持其論點，也欠缺客觀而明確之證據來證明其事。茲將其理由分述如下：
    (1)、如果公訴人之立論有據，則本院首先要問的是，被告之自用小客車車體的那
        一個位置與告訴人之小貨車碰撞﹖這一點公訴人或告訴人毫無合理的解釋。
    (2)、實則原判決已從：「被告甲○○所駕車輛左後車尾葉子板處之受撞痕跡為直
        立式，與告訴人所駕車輛右車頭前之直立金屬防撞器高度及寬度相當，以及
        被告車輛受損凹痕上殘留之銀白金屬顏色擦刮痕，與告訴人所駕車輛右車頭
        前所裝置之金屬防撞器顏色相符」等客觀之現場物證，因此判斷被告是車尾
        遭告訴人之小貨車右側車頭追撞，其判斷合情合理。
    (3)、公訴人及告訴人雖主張：「告訴人小貨車與被告自用小客車之第一撞擊點為
        右側前輪位置」，而提出告訴人小貨車之受損照片為證。但是：
      、告訴人在與被告自用小客車擦撞後，還衝入對向車道與多輛車子發生撞擊
          ，則其主張「小貨車右側前輪位置」之碰撞痕是否為被告之自用小客車所
          撞擊者，本身即有疑義。
      、依上所述，告訴人也不能合理說明被告自用小客車車尾撞擊點之形成原因
    。
    (4)、至於告訴人對被告警訊中之供述及證人陳慶在、陳弘志、李明、陳昭任在警
        訊中證詞內容之爭執，原判決均有明白交待以上人證資料不可採用之原因，
        其認定理由合理有據，並且已充分地斟酌現場各項物證資料，有足夠之說服
        力，不容告訴人仍執詞再為爭執。而告訴人在本院審理中要求再行傳喚以上
        證人重新查證其事，亦顯無必要。
    (5)、公訴人以上之事實主張既不足採，其以該等事實為基礎，所為「注意規則」
        之認定，自然亦失所附麗，不足以使法院對公訴意旨所指「過失傷害」罪嫌
        獲致有罪之確信。
  ６、另告訴人尚主張被告車行速度超過「車行速限」一節，本院則認為：有關「車
      行速限」之注意規範，其規範之保護目的在於「確保與前車之安全間距，使駕
      駛人能在緊急情況下及時煞住，不致撞及前車」，而本案被告卻是遭告訴人從
      後追撞，二者間不具有「規範上之因果關係」（即刑法學說上所稱之「風險實
      現關係」），故不論被告駕車有無超速均與其在本案中過失有無之判斷無關。
四、是以本件並無確切之證據足證被告有公訴意旨所指之犯行，被告犯罪自屬不能證
    明，原審依調查證據所得，綜理全案之辯論意旨，而為無罪之諭知，依法洵無不
    合。上訴意旨指摘原判決不當，要無理由，應駁回其上訴。
據上論斷，應依刑事訴訟法第三百六十八條、第三百七十三條，判決如主文。
本案經檢察官蔡茂松到庭執行職務。
中    華    民    國    八十九    年      五        月      十六        日
                          臺灣高等法院刑事第二十四庭
                              審判長法  官  陳  貽  男
                                    法  官  聶  齊  桓
                                    法  官  帥  嘉  寶
右正本證明與原本無異。
不得上訴。
                                    書記官  劉  貞  達
中    華    民    國    八十九    年      五        月      十八        日


司法院資訊處製作；財團法人民間司法改革基金會備份。
